臺灣基隆地方法院基隆簡易庭民事判決　 94年度基簡字第110號
原　　　告　福灣企業股份有限公司
　　　　　　　　　　　　室
法定代理人　甲○○
　　　　　　　　　　　　室
訴訟代理人　戊○○
　　　　　　乙○○
被　　　告　丁○○
　　　　　　林建華
　　　　　　（原名林興汪）
　　　　　　丙○○
當事人間請求清償債務事件，本院於民國94年6月3日言詞辯論
終結，判決如下：
    主    文
被告應連帶給付原告新台幣參拾柒萬零肆佰參拾陸元，及其中貳
拾柒萬伍仟貳佰拾肆元，被告丁○○自民國九十三年十一月二日
起，被告林建華、丙○○均自民國九十四年五月七日起均至清償
日止按年息百分之五計算之利息。
原告其餘之訴駁回。
訴訟費用新台幣肆仟零捌拾元由被告連帶負擔。
本判決第一項得假執行。
    事實及理由要領
一、被告林建華、丙○○等均經合法通知，未於言詞辯論期日到
    場，核無民事訴訟法第386 條所列各款情形，依民事訴訟法
    第436 條第2 項、第385 條第1 項前段之規定，准原告之聲
    請，由其一造辯論而為判決。原告於起訴狀繕本送達被告丁
    ○○後，追加被告林建華、丙○○為被告，及追加起訴金額
    ，因請求之基礎事實同一及擴張應受判決事項之聲明，依法
    要無不合，應予准許。
二、原告起訴主張：
（一）被告林建華邀同被告丙○○、丁○○於民國85年3 月28日
      以附條件買賣方式向原告購買車牌號碼為ＥＷ—8021號福
      特汽車，汽車現金價金原為699,000 元，但因雙方約定分
      期付款，因此汽車總價款即為876,479 元則扣除頭期款為
      新台幣（下同）69,900元，其餘款項自85年4 月28日起至
      87年3 月28日止分24期給付，前23期每期給付19,873元，
      第24期給付349, 500元，，並約定如有1 期未給付視為全
      部到期，詎被告林建華自第6 期即85年9 月28 日 即拒絕
      付款，全部債務視為到期，尚積欠707,214元。
（二）因被告林建華未按期繳款，經原告取回前揭汽車公開拍賣
      後，獲得432,000 元價金，應先扣抵費用87,155元及遲延
      利息11,351元，再抵充欠款707,214 元，尚積欠373,720
      元。
  １、上揭扣抵費用包括：將被告3 人簽發之本票聲請本票裁定
      強制執行之費用225 元、郵票費140 元；委任他人尋找系
      爭汽車之費用60,000元，尋獲系爭汽車後拖吊費2,500 元
      ，系爭汽車牌照稅12,914元，違規罰款3,600 元，系爭汽
      車委託拍賣之費用為7,776 元，以上合計金額為87155 元
      。（225 ＋140 ＋60000 ＋2500＋12914 ＋3600＋7776＝
      87155）
  ２、遲延利息係自85年9 月28日被告林建華未繳納分期款項起
      分別依據各期繳款日至車輛取回日86年6 月10日止，每期
      遲延天數以年息18﹪之利息，合計為11,352元。
（三）基於前述，因被告林建華為債務人被告丙○○、丁○○為
      連帶保證人，依據附條件買賣契約及連帶保證契約關係，
      聲明被告應連帶給付原告373,720 元，及其中275,214 元
      ，自起訴狀繕本送達翌日起至清償日止按年息5 ﹪計算之
      利息。
三、被告丁○○固對於擔任系爭附條件買賣之連帶保證人坦承，
    但以原告請求之金額應扣除未到期之分期款項提前清償之利
    息，而且如果系爭汽車價金尚有707,214 元未付清，扣除系
    爭汽車拍賣價金432,000 元，則僅尚積欠275,214 元，是以
    原告請求金額顯然過高，為此聲明駁回原告之訴。
四、得心證之理由：
（一）按民法第389 條規定，分期付價之買賣，如約定買受人有
      遲延時，出賣人得即請求支付全部價金者，除買受人遲付
      之價額已達全部價金五分之一外，出賣人仍不得請求支付
      全部價金。另依據系爭附條件買賣契約條款第2 條第3 項
      約定，如乙方未按期付清分期價款之任何一期款，甲方得
      主張未到期分期價款餘額已提前到期，而通知乙方立即給
      付。
（二）首查，原告主張被告林建華邀同被告丙○○、丁○○為連
      帶保證人向原告購買系爭汽車，並係以分期付款方式繳付
      價金，因此系爭汽車總價金即為876,479 元，且被告林建
      華僅給付頭期款69,900元，及5 期分期價金（19873 ×5
      ＝99365）99,365 元，而系爭汽車總價金為876,479 元，
      因此被告尚積欠707,214 元（000000－00000 －0000 0＝
      707214），業據原告提出附條件買賣合約書1 份、繳款通
      知書1 份、台灣士林地方法院85年度易字第3448號刑事判
      決1 份為證，堪信為真。而依前揭法條規定及系爭附條件
      買賣契約條款第2 條第3 項約定，因被告林建華有未按期
      給付且積欠金額達全部價金5 分之1 之情況，全部債務即
      視為到期，因此將總價金扣除已繳納之款項所餘之707,21
      4 元全部均屬被告尚未給付，且全部視為到期之系爭汽車
      價金，是以被告丁○○主張應扣除期前清償利息顯無理由
      。
（三）又按依據動產擔保交易法第30條準用第20條規定，附條件
      出賣人就標的物賣得價金，應先抵充費用、次充利息，再
      充原本，如有不足出賣人得繼續追償。又依據系爭附條件
      買賣契約第7 條第2 項約定，甲方因取回標的物所受損害
      及所生費用，由乙方負擔，或乙方積欠之罰鍰、罰金及滯
      納金等仍應由乙方繳清之。
（四）次查，原告主張上揭扣抵之費用部分，除聲請本票裁定22
      5 元費用及郵資140 元，並非與取回系爭汽車直接相關之
      費用，非屬契約第7 條第10款約定應由被告繳納者，應予
      排除在本件抵充之費用範圍外，其他部分費用（含協尋汽
      車費60,000元、拖吊費2,500 元、牌照稅12,914元、違規
      罰款3,600元，拍賣費7,776 元）共計86,790元，業據原
      告提出統一發票2 張、牌照稅繳款書1 份、違規罰鍰收據
      2 張、委託拍賣車輛契約書1 份為證堪信原告主張有上揭
      費用支出，並顯係為取回系爭車輛所支出之費用，依據約
      定條款應由被告林建華負清償責任，要屬可信。
（五）再按系爭契約第2 條第2 項約定，乙方未按期支付分期價
      款之任一期款逾七日時，甲方除得依法律規定或本合約之
      規定行使權利外，並得對未付各期之本金月攤還額，自各
      該期之到期日起至乙方付清是項逾期未付分期款之日止，
      按年息百分之十八逐日加收遲延利息。因此原告主張應自
      89年9 月28日起分別依據逐月應繳付日期起均算至86年6
      月10日車輛取回日止，以當期攤還本金計算逐日以年息18
      ﹪計算遲延利息顯有理由，其金額合計8,432 元（計算式
      1384＋1309＋1220＋1109＋985 ＋838 ＋672 ＋509 ＋
      309 ＋97＝8432）其個別計算方式如附表所示，原告此部
      分遲延利息之請求為有理由，逾此部分之請求即原告請求
      計算85年6 月28日、85年7 月28日此2 期逾期未繳之遲延
      利息1,477 元、1,442 元，因原告主張被告林建華係在85
      年9 月28日該期才開始未按期繳納分期價金，因此在此之
      前應認定被告林建華有按期繳納，則該部分應無遲延利息
      之計算，是以原告就該部分遲延利息之計算無依據。
（六）因此，依據上述本件附條件買賣契約之欠款計有價金707,
      214 元，費用86,790元，及利息8,432 元，合計802,436
      元，而系爭汽車取回拍賣僅獲得432,000 元之款項抵償，
      因此尚欠370,436 元，而因被告林建華為主債務人，被告
      丙○○、丁○○則為連帶保證人，因此原告請求被告3 人
      連帶給付該部分款項為有理由，另就其中275,214 元部分
      （即積欠價金707,214 元不先抵扣費用及利息，而直接扣
      除拍賣價金432,000 元）請求自起訴狀繕本送達翌日，即
      被告丁○○自93年11月2 日起，被告丙○○、林建華均自
      94年5 月7 日起，均至清償日止按法定遲延利息年息5 ﹪
      計算之遲延利息亦屬有據。是以原告請求如主文第1 項所
      示之部分為有理由，應予准許，而逾主文第1 項所示部分
      ，則無理由應予駁回。
（七）本件依民事訴訟法第389 條第1 項第3 款規定，應依職權
      宣告假執行。
（八）訴訟費用即裁判費4,260 元（裁判費4,080 元，及公示送
      達費180 元），經本院斟酌後應均由被告連帶負擔。
中    華    民    國    94    年     6     月    17   日
                  臺灣基隆地方法院基隆簡易庭
                          法　　　官　王翠芬
以上正本係照原本作成。
對於本件判決如有不服，應於收受送達後二十日內向本院提出上
訴書狀，上訴於本院合議庭，並按他造當事人之人數附具繕本。
中　　華　　民　　國　　94　　年　　6 　　月　　17　　日
                           法院書記官 修丕龍
